【裁判字號】    89,訴,950
【裁判日期】    890711
【裁判案由】    水利法
【裁判全文】
臺灣板橋地方法院刑事判決                          八十九年度訴字第九五號
    公  訴  人  臺灣板橋地方法院檢察署檢察官
    被      告  甲○○
右列被告因水利法案件，經檢察官提起公訴 (八十八年度偵字第二六一一六號)，本
院判決如左：
    主  文
甲○○在行水區內建造，足以妨礙水流，致生公共危險，處有期徒刑參月。
    事  實
一、甲○○知悉坐落於臺北縣永和市福和橋與秀朗橋間環河東路三段堤防外之土地，
    屬國有河川未登錄地，且係新店溪之河川行水區，依法不得在該地建造，竟萌生
    為自己不法所有之利益，自民國（下同）八十八年三月十一日起至同年月十五日
    止，在如附表所示鵝舍地點，搭蓋工寮鐵皮屋，面積約為○．○○四一二一公頃
    （詳細位置如附圖所示），無權占用國有未登錄地，且於大雨時會影響水流斷面
    而妨礙水流，足生公共危險。嗣於八十八年三月十五日晚間十一時十分許，因甲
    ○○將上開工寮作為聚集不特定賭客賭博場所為警查獲後（其涉犯賭博罪行，業
    經法院先行審結），始偵知上情，而甲○○隨即於同年月十六日拆除。
二、案經臺灣板橋地方法院檢察署檢察官自動檢舉偵查起訴。
    理  由
一、訊據被告甲○○固坦承於上揭時地搭蓋鐵皮屋，惟矢口否認有何違反水利法或竊
    佔犯行，辯稱：渠不知該處為行水區，亦不知不可在該處搭蓋鐵皮屋云云。經查
    ，被告搭蓋鐵皮屋之地點，係在福和橋與秀朗橋間環河東路三段堤防外之土地，
    屬國有未登錄土地，且在河堤之間，顯為行水區，此經臺北縣中和地政事務所會
    同臺灣板橋地方法院檢察署檢察官現場履勘，製有勘驗筆錄，並有警方查獲被告
    聚賭時之現場照片六幀，及有臺北縣中和地政事務所八十八年十月十五日八八北
    縣中地二字第一三一○九號函及套繪圖在卷可稽。而八十八年十月十一日會同檢
    察官履勘現場之臺北縣水利課巡防員乙○○到庭證言：原則上在行水區內只允許
    五十公分以下軟莖植物的種植，若有其他建物或地上物，將影響水流斷面，遇有
    豪雨時，水流昇至鵝舍位置，將因而影響水流斷面等語（詳參本院八十九年六月
   二十七日審判筆錄），堪認被告於該處搭蓋鐵皮屋，水漲時妨礙水流，足以生公
    共危險。又查，被告知悉該處非其所有土地，雖其於檢察官訊問時辯稱：以每月
    租金二千元向地主承租使用云云，惟其無法提供地主之真實姓名年籍等供本院調
    查，以證其說，故難認其所辯可採。事證明確，被告犯行堪予認定。
二、核被告甲○○所為，係違反水利法第七十八條第一項第一款之規定，致生公共危
    險，應依同法第九十二條之一第一項後段科處罪刑，並有犯刑法第三百二十條第
    二項、第一項之竊佔罪。其所為上開二罪，有方法結果之牽連關係，應從一較重
    之水利法第九十二條之一第一項後段之罪處罰。爰審酌被告犯罪之手段，生活狀
    況、智識程度、搭蓋鐵皮屋占用國有土地期間僅五日、占用之範圍、犯罪所生之
    損害，及犯罪後態度等一切情狀，爰量處如主文所示之刑，以示懲戒。
據上論斷，應依刑事訴訟法第二百九十九條第一項前段，水利法第九十二條之一第一
項後段，刑法第十一條前段、第三百二十條第二項、第一頁、第五十五條，罰金罰鍰
提高標準條例第一條前段，判決如主文。
本案經檢察官陳炎辰到庭執行職務
中    華    民    國      八十九      年      七      月      十一    日
                                      臺灣板橋地方法院刑事第二庭
                                          法  官   高    玉    舜
右正本證明與原本無異。
如不服本判決，應於判決送達後十日內，向本院提出上訴狀。
                                          書記官   田    寶    駿
中    華    民    國      八十九      年      七      月    十二      日
附錄本案論罪科刑法條全文：
水利法第九十二條之一
違反第七十八條第一項各款情形之一者，除通知限期回復原狀、清除或廢止違禁設施
外，處六千元以上三萬元以下罰鍰；因而損害他人權益者，處三年以下有期徒刑、拘
役或科或併科四千元以上兩萬元以下罰金；致生公共危險者，處五年以下有期徒刑，
得併科六千元以上三萬元以下罰金。
前項行為人，未在限期內回復原狀、清除或廢止違禁設施者，得按日處罰鍰致回復原
狀、清除或廢止違禁設施完竣之日止；其情節重大者，得沒入其違禁設施及機具。
刑法第三百二十條
意圖為自己或第三人不法之所有，而竊取他人之動產者，為竊盜罪，處五年以下有期
徒刑、拘役或五百元以下罰金。
意圖為自己或第三人不法利益，而竊佔他人之不動產者，依前項之規定處斷。
前二項之未遂犯罰之。


司法院資訊處製作；財團法人民間司法改革基金會備份。
